臺灣臺北地方法院民事判決　　　　　　　96年度訴字第7310號
原　　　告　丙○○
訴訟代理人　甲○○
被　　　告　乙○○
　　　　　　　　　　　　號4樓.
訴訟代理人　謝家健律師
上列當事人間請求給付借款事件，本院於民國96年11月16日言詞
辯論終結，判決如下：
    主      文
原告之訴及假執行之聲請均駁回。
訴訟費用由原告負擔。
    事實及理由
一、按訴狀送達後，原告不得將原訴變更或追加他訴。但擴張或
    減縮應受判決事項之聲明者，不在此限，民事訴訟法第 255
    條第1項第3款定有明文。查原告起訴請求被告給付新臺幣（
    下同）2,000,000元及自民國96年4月16日起至清償日止按週
    年利率5%計算之利息，嗣於訴訟程序中變更聲明請求被告給
    付2,123,525 元及遲延利息，核屬擴張應受判決事項之聲明
    ，與前開法律規定並無不合，應予准許，先此敘明。
二、原告起訴主張：被告於93年4月12日向原告借款2,000,000元
    ，約定動用日期為93年4月15日，貸款期限3年，利率為年息
    3%，每月支付利息，並於貸款金額核撥之當月份底開始，隔
    月10日支付，且以被告在弘海科技股份有限公司（已更名為
    豪潔實業股份有限公司，下稱豪潔公司）之薪資帳戶直接扣
    款按月繳息，本金則到期一次清償，且簽立貸款申請書、本
    票及質權設定同意書。而原告已依約於93年4 月14日由妻子
    陳金鳳將上開款項匯入被告所指定之豪潔公司帳戶，作為被
    告繳納增資豪潔公司200,000 股，每股10元之費用。被告於
    豪潔公司增資後擔任總經理，並於95年3月29日至6月20日擔
    任豪潔公司之董事，對系爭借款情事知之甚詳。詎被告雖曾
    由其薪資帳戶扣繳利息，惟僅繳納56,475元，尚餘 123,525
    元未繳｛（2,000,000x3%x3）-56,475= 123,525｝，且到期
    後連本金2,000,000 元亦未依約清償，原告自得依據消費借
    貸契約請求被告償還上開利息與本金共計2,123,525元。並
    聲明：(一)被告應給付原告2,123,525元及自96年4月16日起至
    清償日止，按週年利率5%計算之利息；(二)原告願供擔保，請
    准宣告假執行。
三、被告辯稱：被告雖曾書立貸款申請書與本票欲向原告借款，
    然事後原告並未交付款項，是兩造間消費借貸契約自尚未成
    立。原告雖曾由其妻陳金鳳匯款2,000,000 元至豪潔公司帳
    戶，惟匯款人並非貸款申請書之當事人，此帳戶亦非本於被
    告所指示，貸款申請書上又無此約定，自難認原告已交付款
    項。況且豪潔公司自93年4月14日起至95年3月15日之間均未
    變更公司章程，顯見原告主張此借款係被告為繳納豪潔公司
    增資款項等情並非實在。至於被告於豪潔公司之薪資雖確有
    扣款事實，然被告並未同意以此方式抵付借款利息，且依豪
    潔公司提出之薪資清冊所示，每月扣款利息為5,096元及4,9
    32元不等，並另扣款本金6,372元、6,320元、6,320元、6,3
    20元、6,320元，共31,652元，亦與貸款申請書上之記載不
    同，是尚不足以此證明兩造之間已有消費借貸契約。實則93
    年間原告卻曾提議增資，當時豪潔公司負責人葉俊麟為原告
    父親，惟原告並未信守承諾，一手導演資資之配置，將所有
    風險由法人或其他個人股東承擔，與其當初提出增資之條件
    相左，被告更無可能同意其片面之舉。從而，原告主張以借
    貸所得代被告繳納股款，既未經被告同意，消費借貸契約之
    意思尚未合致，原告自不得依消費借貸契約請求被告清償本
    金與利息，並聲明：(一)駁回原告之訴及假執行之聲請；(二)如
    受不利判決，願供擔保請准宣告免為假執行。
四、兩造不爭執之事項：
  (一)被告於93年4 月12日簽立貸款申請書，以原告為貸與人，貸
    款金額記載為2,000,000元，約定動用日期為93年4月15日，
    貸款期限3 年，利率年息3%，並簽發同額本票。嗣訴外人陳
    金鳳於93年4月14日將2,000,000元匯入豪潔公司之帳戶。
  (二)被告豪潔公司之薪資帳戶於93年12月份扣款借款息5,096 元
    、本金攤還6,372元；94年1月份扣款借款息5,096元、本金
    攤還6,320元；94年2月份扣款借款息4,603元、本金攤還6,3
    20元；94年3月份扣款借款息5,096元、本金攤還6,320 元；
    9 4年4月份扣款借款息4,932元、本金攤還6,320元。
五、本件爭點與法院之判斷：
    原告主張被告向其借款，並簽立貸款申請書與本票，且經被
    告同意將款項匯入豪潔公司帳戶，作為增資款項，而事後亦
    已依約自被告在豪潔公司之帳戶內扣繳利息，足徵兩造之間
    業已成立消費借貸契約並已生效。被告則否認原告匯款至豪
    潔公司款項係經其同意，並辯稱薪資帳戶內每次扣款金額不
    同，難以證明與系爭借款有關，是原告未交付消費借貸之金
    額，兩造間自尚未成立有效之消費借貸契約。從而，本件爭
    點即在於，被告是否同意將貸款申請書所貸得之金額匯入豪
    潔公司作為增資款項，以滿足消費借貸契約之要物性。本院
    判斷如下：
  (一)兩造雖不爭執訴外人陳金鳳於93年4月14日將2,000,000元匯
    入豪潔公司帳戶之事實，惟被告否認此係基於其指示或同意
    ，自應由原告舉證以明之。然查，依貸款申請書所記載之內
    容，並無任何關於如何交付款項之約定，且貸款申請書雖有
    約定償還來源為薪資、獎金，惟依豪潔公司函覆之薪資清冊
    顯示，其所扣繳之金額並非僅有利息，尚有攤還本金，此點
    已與前揭貸款申請書所約定每月繳息，本金到期一次清償之
    內容不符，況且其所扣繳利息之金額，亦與原告所主張之每
    月5,000元不同，而豪潔公司亦未提出該扣款之依據為何，
    實難遽予推論該扣款即為繳納系爭貸款之利息。至於豪潔公
    司雖於93年4月23日確有申請增資登記，並表明被告於93年4
    月14日繳納股款2,000,000元，此經本院調取豪潔公司登記
    卷宗核閱屬實。然豪潔公司於該次變更登記申請，並未檢附
    被告認購新股之同意書，亦無任何被告之簽名或蓋章，實難
    認被告業已同意認購新股，並以訴外人陳金鳳所匯款項繳納
    認購新股之費用。又被告雖曾於95年3月29日至6月20日擔任
    豪潔公司之董事，此為兩造所是認，惟依此尚不足以認定被
    告確已同意以訴外人陳金鳳所匯款項繳納認購新股之費用。
    從而，原告主張由訴外人陳金鳳匯款以代消費借貸款項之交
    付，尚屬無據。
  (二)按稱消費借貸者，謂當事人一方移轉金錢或其他代替物之所
    有權於他方，而約定他方以種類、品質、數量相同之物返還
    之契約。民法第474條第1項定有明文。是消費借貸，為要物
    契約，須以移轉金錢或其他代替物之所有權為構成要件，如
    對於移轉之事實有爭執，自應由主張已移轉所有權之貸與人
    負舉證責任。本件原告未能舉證證明其已移轉金錢之所有權
    於被告，兩造之間消費借貸契約即尚未生效，原告自不得依
    此請求被告返還消費借貸款項。其依據消費借貸契約之法律
    關係請求被告給付2,123,525元及自96年4月16日起至清償日
    止，按週年利率5%計算之利息，為無理由，應予駁回。其假
    執行之聲請，亦因訴之駁回而失其所附，應併予駁回。
六、兩造其餘攻擊防禦方法及未援用之證據，核與判決之結果不
    生影響，爰不予逐一論駁，併此敘明。
據上論結，本件原告之訴為無理由，依民事訴訟法第78條，判決
如主文。
中　　華　　民　　國　　96　　年　　11　　月　　30　　日
                  民事第四庭    法　官　余明賢
以上正本係照原本作成
如對本判決上訴，須於判決送達後20日內向本院提出上訴狀
中　　華　　民　　國　　96　　年　　11　　月　　30　　日
                    　　　　　　書記官　楊勝欽
